臺灣高等法院刑事判決　　　　　　　　　　　　　九十二年度交上易字第五五八號
　　上　訴　人　臺灣板橋地方法院檢察署檢察官
　　被　　　告　甲○○
右上訴人因被告過失傷害案件，不服臺灣板橋地方法院九十二年度交易字第五一八號
，中華民國九十二年九月二十四日第一審判決（起訴案號：臺灣板橋地方法院檢察署
九十二年度偵字第七八一九號），提起上訴，本院判決如左：
    主  文
原判決撤銷。
甲○○因業務上之過失傷害人，處拘役伍拾日，如易科罰金，以參佰元折算壹日。
    事  實
一、甲○○為營業用小客車駕駛，為從事業務之人，於民國（下同）九十二年一月七
    日凌晨二時許，駕駛車號二Ｃ—二七七號營業用小客車，沿臺北縣三重市○○街
    往五華街方向行駛，理應注意車輛行駛時，駕駛人應注意車前狀況，隨時採取必
    要之安全措施；而依當時情形，雖係雨天、夜間，但有適當照明，柏油路面無缺
    陷、無障礙物、視距良好，並無不能注意之情事，乃竟疏於注意，行至臺北縣三
    重市○○街三七四號前，撞擊因故蹲在路中之乙○○，致受有胸部挫傷合併三至
    十支肋骨骨折、右側鎖骨骨折、大量血胸及肺部挫傷等傷害
二、案經乙○○訴由臺北縣政府警察局三重分局報請臺灣板橋地方法院檢察署檢察官
    偵查起訴。
    理  由
一、訊據被告甲○○雖坦承於右揭時、地駕駛前揭營業小客車撞及告訴人等情，但矢
    口否認有何過失犯行，辯稱：伊係計程車司機，當天凌晨二點多，伊駕駛計程車
    有載客，當天有下雨，視線尚可，有路燈，但經過肇事地點並沒有看見任何東西
    ，直到很近時才看見前方有東西，但因剎車不及發生碰撞，伊下車查看，發現告
    訴人橫躺在馬路中間；由於告訴人身穿黑色大衣，伊駕駛速度為時速三十公里，
    很專心開車，並未與乘客聊天，伊直到距離很近時才發現前方有東西，那時她蹲
    著或躺著，我不清楚，因為我感覺前方有一東西，但是否為人，並不確定，伊緊
    急煞車，仍因不來及以致撞上云云。惟查：
  (一)告訴人乙○○於前揭時、地，遭被告駕駛之二Ｃ—二七七號營業用小客車撞擊，
    致受有胸部挫傷合併右側三至十支肋骨骨折、右側鎖骨骨折、大量血胸及肺部挫
    傷之事實，除據告訴人乙○○指訴在卷外，並為被告所不否認，復有道路交通事
    故現場圖、道路交通事故調查報告表、交通事故談話紀錄表及財團法人新光吳火
    獅紀念醫院開立診斷證明書各一指附卷為證（見偵查卷第十頁至第十八頁、第二
    十三頁）；此部分告訴人之指述，自可採信。
  (二)依起訴書之內容及被告在原審之辯解，雖均敘述告訴人遭撞擊之時係因酒醉而橫
    躺於馬路中。然告訴人則堅稱：渠係手機掉了，要揀手機，沒有喝醉倒在路上云
    云。查，被告在肇事後接受警方詢問時即供陳：我在行駛之車道中間靠近中央分
    向白色虛線處，有一個人蹲著且全身黑衣等語（見偵查卷第十三頁）；在告訴人
    提出告訴後，於警詢中仍供陳：在我行駛之車道中間靠近中央分向白色虛線處，
    有一個人蹲著且穿著黑衣大衣云云（見偵查卷第四頁背面）。參以，告訴人被計
    程車撞擊後，受有胸部挫傷合併右側三至十支肋骨骨折、右側鎖骨骨折之大面積
    傷害；且其穿著之鞋子遺留在三重市○○街第二十八號路燈桿下，核與其人身體
    、手提袋掉落之位置相距有十三公尺遠觀之（見偵查卷第十頁現場圖），應可得
    見本案告訴人遭撞擊之地點，係在三重市○○街第二十八號路燈桿下，肇事時，
    告訴人之身體曾有受到非常強烈之衝擊，並非單純躺在地上遭車碾過而已。從而
    ，告訴人遭被告所駕計程車撞擊時應係蹲著，而非因酒醉橫躺於馬路中間，當可
    認定。
  (三)按汽車駕駛人，應注意汽車行駛時，應隨時注意車前狀況，並採取必要之安全措
    施，道路交通安全規則第九十四條第三項定有明文。被告駕車自注意上述道路交
    通安全規定，而依當時情形，雖係雨天、夜間，但在肇事地點三重市○○街第二
    十八號路燈桿下有適當照明，柏油路面無缺陷、無障礙物、視距良好，並無不能
    注意之情事（果若被告認為天候、視線不佳，更應減速慢行，以防意外），乃竟
    疏於注意以致肇事，被告自有過失。又，因被告之過失肇事，以致告訴人受傷，
    則被告之過失與告訴人受傷間，有相當因果關係亦可認定。
  (四)至於，證人即肇事時被告車上之乘客周佳樺在原審雖到庭證稱：我上車時，其實
    我蠻害怕的，因為我是半夜兩點搭車，被告的車窗旁邊又有窗簾，所以我一路都
    很注意前方路況，後來司機停車，我很緊張，我還不曉得怎麼回事，還問被告為
    何停車，被告告訴我好像撞到人云云（見原審交簡字卷第三十一頁、第三十二頁
    ）。然查，證人周佳樺係坐於計程車後座之乘客，其視界本非開闊；且以其乘客
    之立場，本無注意車前狀況之義務，是其於車禍當時未注意到有異常情事，亦與
    常情無違；尚難以其供證「我一路都很注意前方路況，後來司機停車，我很緊張
    ，我還不曉得怎麼回事，還問被告為何停車」等語，即遽認駕駛人對於此種突發
    狀況無法事先預知防範，而為被告有利之推定。
  (五)綜上所述，被告所辯並不足採；本案事證明確，被告犯行應堪認定。
二、被告為營業用小客車駕駛，為從事業務之人，業據其陳明在卷；核其所為，係犯
    刑法第二百八十四條第二項前段之業務過失傷害罪。被告於肇事後，犯罪未被發
    覺前，在警員至現場處理實，在場並當場承認為肇事人，有臺北縣政府警察局三
    重分局「是否自首」之報告書在卷可查（見偵查卷第二十頁）；被告對於未發覺
    之罪自首而受裁判，應依刑法第六十二條前段之規定減輕其刑。
三、原審未及詳查，遽為被告無罪之諭知，尚有可議。公訴人之上訴意旨，執以指摘
    決不當，為有理由，應由本院將原判決撤銷改判。爰審酌被告並無前科，有本院
    被告全國前案紀錄表一份在卷足憑，其因一時疏忽，致被害人乙○○受有上開傷
    害，被告之過失程度，及肇事後被告尚未與被害人達成民事和解以賠償被害人損
    失等一切情狀，量處如主文所示之刑，並諭知易科罰金之折算標準。
據上論斷，應依刑事訴訟法第三百六十九條第一項前段、第三百六十四條、第二百九
十九條第一項前段，刑法第二百八十四條第二項前段、第六十二條前段、第四十一條
第一項前段，罰金罰鍰提高標準條例第一條前段、第二條，判決如主文。
本案經檢察官林炳雄到庭執行職務。
中　　　華　　　民　　　國　　九十三　　年　　　一　　　月　　 二十 　　日
                              臺灣高等法院刑事第十二庭
                                  審判長法  官  劉  景  星
                                        法  官  陳  志  洋
                                        法  官  陳  博  志
右正本證明與原本無異。
不得上訴。
                                        書記官  陳  嘉  文
中　　　華　　　民　　　國　　九十三　　年　　　一　　　月　　二十七　　日
附錄：本案論罪科刑法條全文
刑法第二百八十四條（過失傷害罪）
因過失傷害人者，處六月以下有期徒刑、拘役或五百元以下罰金，致重傷者，處一年
以下有期徒刑、拘役或五百元以下罰金。
從事業務之人，因業務上之過失傷害人者，處一年以下有期徒刑、拘役或一千元以下
罰金，致重傷者，處三年以下有期徒刑、拘役或二千元以下罰金。
